最高法院刑事判決　　　　　　九十六年度台上字第一０二七號
上　訴　人　甲○○（原名陳素卿）
上列上訴人因違反毒品危害防制條例案件，不服台灣高等法院中
華民國九十五年一月十三日第二審更審判決（九十四年度上更(一)
字第五九八號，起訴案號：台灣台北地方法院檢察署九十年度偵
字第九九０五號），提起上訴，本院判決如下：
    主  文
原判決撤銷，發回台灣高等法院。
    理  由
本件原判決認定：上訴人明知ＭＤＭＡ（俗稱搖頭丸、快樂丸）
屬於毒品危害防制條例所管制之第二級毒品，仍意圖販賣第二級
毒品ＭＤＭＡ以營利，以每顆新台幣（下同）二百四十元之代價
向綽號「黑猴」之不詳姓名男子販入ＭＤＭＡ後，先與「吉米」
之人聯絡好交易ＭＤＭＡ之價格、時間及地點，嗣於同年四月十
四日十九時許，以電話指示具有共同犯意聯絡之現役軍人劉欣岳
（所涉共同販賣毒品罪，業經國防部高等軍事法院判處有期徒刑
三年六月確定），至其台北市○○○路三九九巷二十一號十三樓
之三租屋處，拿取房間內所置ＭＤＭＡ十二顆中之四顆，於同日
二十三時許，送至台北市○○○路「麥當勞」前，以每顆三百元
之價格，販賣予綽號「吉米」之成年男子，並獲取一千二百元之
不法利益。同年五月七日十五時四十五分許，為警持檢察官核發
之搜索票，在上訴人上址租屋處臥室床頭櫃搜得其所有ＭＤＭＡ
十八顆（其中一顆因送驗而滅失）等情。因而撤銷第一審關於論
處上訴人販賣第二級毒品罪刑部分之判決，改判論處上訴人共同
販賣第二級毒品（累犯）罪刑，固非無見。
惟查：(一)科刑之判決書，須將認定之犯罪事實詳記於事實欄，然
後於理由內逐一說明其憑以認定之證據，使事實與理由兩相一致
，方為合法，倘事實欄已有敘及，而理由內未加說明，是為理由
不備，理由已有說明，而事實欄無此記載，則理由失其依據，均
足構成撤銷之原因。本件原判決事實欄先敘述上訴人前案執行完
畢日期為民國八十六年十一月七日，嗣即記載上訴人「於同年四
月十四日十九時許，以電話指示具有共同犯意聯絡之現役軍人劉
欣岳」共同販賣ＭＤＭＡ云云，並未明確認定上訴人之犯罪時間
，已顯有違誤。(二)審理事實之法院，對於案內與認定事實、適用
法律、罪名成立與否或於公平正義之維護或對被告之利益有重大
關係之一切證據，除認為不必要者外，均應詳為調查，然後基於
調查所得之心證以為判斷之基礎；茍與認定事實、適用法律有重
要關係，或於公平正義之維護或對被告之利益，有重大關係之事
項，在客觀上認為應行調查之證據，又非不易調查或不能調查，
而未依法加以調查，或證據雖已調查而其內容尚未明瞭者，即與
未經調查無異，如遽行判決，即屬刑事訴訟法第三百七十九條第
十款所稱之當然違背法令。本院前次發回意旨業已指明，原判決
認定上訴人與劉欣岳共同基於營利之意圖，販賣ＭＤＭＡ四顆與
綽號「吉米」者等情，係以監聽紀錄記載：「（劉欣岳）喂老婆
喔！（上訴人）他那邊要八個？（劉欣岳）我這邊搖頭丸，要的
話，我這邊拿掉四顆。（上訴人）總共幾個？十二個吧！（劉欣
岳）二、四、六、八、十二個。（上訴人）十二個，拿四顆給他
，還有八顆，那你跟他約在麥當勞那邊就好了。（劉欣岳）對呀
！我現在在等他。（上訴人）他什麼時候要來拿？（劉欣岳）現
在。（上訴人）那好了，拜拜。」；又該台灣台北地方法院檢察
署北檢銘聲字第八三號通訊監察錄音帶雖因受潮不堪使用而予以
銷燬，有法務部調查局台北市調查處函在卷足憑，惟該通訊監察
書所附報告摘要本既係依據合法通訊監察所衍生之證據，自仍有
證據能力，除有相當證據可證明與事實不符者外，尚不容上訴人
爭執其證據能力，而上開通訊監察書經第一審提示證人劉欣岳審
視，亦經其證明通聯紀錄上所載確為斯時上訴人與伊之談話內容
，堪認通聯紀錄所載內容確有其證據力，自得採為本件論罪之依
據，為其主要論據。然稽諸卷附通訊（電信）監察作業報告表譯
文，其究由何機關及由何人在何情形下製作俱無記載（見第一審
卷第九十一至一一二頁），且上開通訊（電信）監察作業報告表
譯文內容甚多，則第一審未經提示而僅訊問劉欣岳：「通聯紀錄
是否你與被告的談話內容？」答稱：「是的，鑑定筆錄沒有錯」
（第一審卷第一一九頁）等情，劉欣岳上開供述各情其究何所指
並非明確，原審就上情未詳予調查釐清，逕予論斷說明通聯紀錄
所載內容有證據力，其查證未盡且理由欠備等語。乃原審對此竟
仍未進一步向有關機關查明，亦未傳訊劉欣岳到庭根究明白，僅
以該通訊監察書所附報告摘要本（包括通聯紀錄）係由憲兵第一
機動組所提供云云，逕謂其有證據能力，致該瑕疵仍然存在，亦
顯與證據法則有違。以上或為上訴意旨所指摘，或為本院得依職
權調查之事項，應認原判決仍有撤銷發回更審之原因。又原判決
不另諭知無罪部分，本於審判不可分原則，併予發回。
據上論結，應依刑事訴訟法第三百九十七條、第四百零一條，判
決如主文。
中　　華　　民　　國　九十六　年　　二　　月　 十五 　日
                      最高法院刑事第九庭
                          審判長法官  洪　清　江
                                法官  石　木　欽
                                法官  李　伯　道
                                法官  林　勤　純
                                法官  陳　晴　教
      本件正本證明與原本無異
                                      書  記  官
中　　華　　民　　國　九十六　年　　三　　月　　九　　日
                                                      Ｅ
